【裁判字號】    91,易,3047
【裁判日期】    920226
【裁判案由】    偽造文書等
【裁判全文】
臺灣高雄地方法院刑事判決         九十一年度易字第三四七號
    被      告  甲○○
右列被告因偽造文書等案件，經檢察官聲請簡易判決處刑（九十一年度偵字第一五九
九五號），經本院高雄簡易庭認不宜依檢察官之聲請，逕以簡易判決處刑，簽由本院
依通常訴訟程序審理，本院判決如左：
    主  文
甲○○無罪。
    理  由
一、公訴意旨略以：被告甲○○於不詳時、地，拾得陳泳宏之駕照，為供自己使用，
    變易持有意思為所有，將之侵占入己；嗣於九十一年七月十二日，在高雄市○○
    區○○街十二巷一號十五樓租住處，將前開陳泳宏駕照換貼自已照片而變造之，
    足以生損害於陳泳宏，並於同年月二十四日上午七時四十分許，在前開租處門口
    遇警盤查，持前開變造駕照供警盤查，為警發現為變造，始循線查獲上情。因認
    被告甲○○涉犯刑法第二百十六條、第二百十二條之行使變造特種文書罪嫌及同
    法第三百三十七條之侵占遺失物罪嫌等語。
二、公訴人認被告甲○○涉犯上開犯罪，係以右開事實業據被告甲○○坦承不諱，復
    有變造之陳泳宏駕照一張扣案可資佐證等情，以為論據；訊據被告甲○○於本院
    審理時，初時固不否認確曾侵占陳泳宏之駕駛執照並變造行使之犯行，惟其後即
    辯稱：當時係拾獲陳泳宏之身分證，再以換貼照片之方式變造陳泳宏身分證後，
    委由不知名之人代辦補發陳泳宏之駕駛執照，實際上並未變造及侵占陳泳宏之駕
    駛執照，而拾獲陳泳宏之身分證早已丟棄等語。
三、按犯罪事實應依證據認定之，無證據不得推定其犯罪事實；又不能證明被告犯罪
    或其行為不罰者，應諭知無罪之判決。刑事訴訟法第一百五十四條及第三百零一
    條第一項分別定有明文。次按，被告之自白，不得作為有罪判決之唯一證據，仍
    應調查其他必要之證據，以察其是否與事實相符，刑事訴訟法第一百五十六條第
    二項亦著有明文在案。
四、經查，本件被告雖於偵訊及本院庭訊初時，自承扣案之「陳泳宏」駕駛執照，確
    曾遭其變造之事實，惟其後於本院庭訊時，即改稱先前係拾獲「陳泳宏」之身分
    證，在變造「陳泳宏」之身分證後，方委由不知名之人，代領扣案之駕駛執照等
    語；再經本院依職權將扣案「陳泳宏」之駕駛執照送高雄市監理處鑑定之結果，
    高雄市監理處函覆稱：扣案「陳泳宏」駕駛執照確為高雄市監理處發無誤，惟因
    與九十一年九月十二日「陳泳宏」本人申請之照片核對，研判該駕照應矇領等情
    ，有高雄市監理處九十一年十月四日高市監二字第０九一００一三八四一號函一
    份附卷可查，故本件扣案之「陳泳宏」駕駛執照，應非係由被告加以變造無誤；
    又因被告自承所變造「陳泳宏」之身分證，並未扣案，而由其他卷證資料觀之，
    無法審酌被告此部分之自白是否為真，亦即無法證明被告是否確有變造「陳泳宏
    」之身分證之舉，抑或係先偽造「陳泳宏」之身分證後，再冒領本件扣案「陳泳
    宏」之駕駛執照，故無由認定檢察官於聲請簡易判決處刑書中所載：被告於不詳
    時、地侵占陳泳宏之駕駛執照，其後再換貼照片變造之等情，是否係將「身分證
    」誤繕為「駕駛執照」，而為同一社會事實，故本院就此自無由加以審認，併予
    敘明。依前所述，公訴人所舉之證據尚無法證明被告確有侵占「陳泳宏」之駕駛
    執照，復以換貼照片之方式，變造「陳泳宏」駕駛執照之事實，此外，復查無其
    他積極證據足資證明被告確有侵占「陳泳宏」之駕駛執照並加以變造行使之事實
    ，不能證明被告犯罪，依法自應為無罪之諭知。
五、至被告自承冒領扣案「陳泳宏」駕駛執照有無涉犯偽造文書罪之部分，因未經檢
    察官起訴，本院無由加以審判，已如前述，爰將扣案之「陳泳宏」駕駛執照及相
    關卷證，檢還檢察官另為適法之處理，合併敘明。
據上論斷，應依刑事訴訟法第四百五十二條、第三百零一條第一項，判決如主文。
本案經檢察官井天博到庭執行職務。
中      華      民      國    九十二    年      二      月    二十六    日
                                  臺灣高雄地方法院刑事第六庭
                                      法  官  李怡諄
右正本證明與原本無異。
如不服本判決，應於判決送達後十日內，向本院提出上訴狀。
                                      書記官  陳孟瑩
中    華    民    國    九十二    年      二      月      二十六      日


司法院資訊處製作；財團法人民間司法改革基金會備份。
